最高法院民事判決　　　　　　　　　　　　　　　八十六年度台上字第三○○三號
　　上　訴　人　明高工程股份有限公司
　　法定代理人　黃金子
　　被 上訴 人　台灣省政府住宅及都市發展局
　　法定代理人　江清馦
右當事人間請求給付工程款事件，上訴人對於中華民國八十六年三月十日台灣高等法
院第二審判決（八十五年度上字第一七七○號），提起上訴，本院判決如左：
    主  文
原判決廢棄，發回台灣高等法院。
    理  由
本件上訴人主張：伊公司於民國八十二年間承包被上訴人之豐原市八－三、八－十七
道路工程時，多做混凝土打除工程，該部分費用為新台幣（下同）五十九萬三千三百
十三元，被上訴人迄未給付等情，本於承攬、無因管理及不當得利之法律關係，求為
命被上訴人如數給付並加付法定遲延利息之判決。
被上訴人則以：混泥土打除工程，包含於原承攬契約中，並非追加工程，上訴人不得
請求額外給付等語，資為抗辯。
原審廢棄第一審所為上訴人勝訴之判決，改判駁回其訴，無非以：承攬契約書附件之
單價分析表及工程估價單列有鋼筋混凝土打除費及混凝土打除費，可見混凝土打除工
程包括於契約中，而非追加工程。雖契約第三條約定「契約總價二千七百八十二萬八
千元，工程結算總價按照實做工程數量結算」，惟兩造另於道路工程補充說明書第十
條約定「本工程挖方包括原有瀝青面層、底層、混凝土及磚石等構造物之挖除，除另
有規定外，其費用已包括在挖方單價內，承包商應將上項費用列入施工費內，得標後
不得以任何理由要求加價」，顯然係就混凝土之挖除所作之特別約定，而排除契約書
第三條按實做工程數量結算之適用。上訴人依承攬關係請求被上訴人按實做工程數量
計算給付混凝土打除費用，自非可採等詞，為其判斷之基礎。
惟查兩造所訂承攬契約書並無道路工程補充說明書之記載，則上開道路補充說明書第
十條之記載能否生契約之效力，甚或超越上述承攬契約第三條之效力，即滋疑義。原
審未明理由，遽謂上開道路工程補充說明書第十條之「約定」，得排除承攬契約第
三條之適用云云，自有判決不備理由之違法。又上訴人除依承攬之法律關係外，並依
無因管理及不當得利之法律關係，請求被上訴人為給付。原審未就無因管理及不當得
利之訴訟標的為論斷，即為上訴人不利之判決，亦有未合。上訴論旨執以指摘原判決
違背法令，聲明廢棄，為有理由。
據上論結，本件上訴為有理由。依民事訴訟法第四百七十七條第一項、第四百七十八
條第一項，判決如主文。
中      華      民      國    八十六    年      九      月    二十五    日
                              最高法院民事第六庭
                                  審判長法官  蕭  亨  國
                                        法官  吳  正  一
                                        法官  鄭  三  源
                                        法官  楊  隆  順
                                        法官  陳  淑  敏
      右正本證明與原本無異
                                              書  記  官
中      華      民      國    八十六    年      十      月      九      日
